【裁判字號】    95,財管,100
【裁判日期】    951218
【裁判案由】    指定遺囑執行人
【裁判全文】
臺灣臺中地方法院民事裁定            95年度財管字第100號
聲  請  人  戊○○
            乙○○
            己○○
            甲○○
            丙○○
上列聲請人聲請指定丁○○之遺囑執行人事件，本院裁定如下：
    主      文
指定林榮華為被繼承人丁○○之遺囑執行人。
聲請程序費用由被繼承人丁○○之遺產負擔。
    理      由
一、聲請意旨略以：被繼承人丁○○（男，民國十八年六月一日
    生，生前住臺中縣霧峰鄉○○村○○鄰○○路五七五號，身
    分證統一編號：Ｚ000000000號）生前於九十四年
    四月十九日立有代筆遺囑，並於同日在本院公證處辦理公證
    在案，嗣被繼承人於九十五年一月十九日死亡，而依被繼承
    人生前所立上開遺囑內容係將名下財產分別遺贈予其子孫戊
    ○○、乙○○、劉世福、甲○○、己○○、劉世章、劉倫凱
    、劉彩玟、劉世發等人，因遺囑內容有待遺囑執行人依法執
    行，惟前開遺囑並未以遺囑指定遺囑執行人或委託他人指定
    ，又無法由親屬會議選定遺囑執行人，聲請人係被繼承人於
    上開遺囑內容指定之受遺贈人，具有利害關係人之身分，為
    此爰依法聲請本院指定林榮華（男、民國五十二年三月二日
    生、身分證統一編號：Ｚ000000000號）為被繼承
    人丁○○之遺囑執行人等語，並提出經公證之代筆遺囑影本
    一份、戶籍謄本六份、繼承系統表一份及印鑑證明五份為證
    。
二、民法第一千二百十一條所定遺囑執行人之聲請指定事件，由
    繼承開始時被繼承人住所地法管轄，非訟事件法第一百五十
    六條定有明文。按代筆遺囑，由遺囑人指定三人以上之見證
    人，由遺囑人口述遺囑意旨，使見證人中之一人筆記、宣讀
    、講解、經遺囑人認可後，記明、月、日，及代筆人之姓名
    ，由見證人全體及遺囑人同行簽名，遺囑人不能簽名者，應
    按指印代之（民法第一千一百九十四條參照）。第按遺囑人
    得以遺囑指定遺囑執行人，或委託他人指定之（民法第一千
    二百零九條第一項參照）。另遺囑未指定遺囑執行人，並未
    委託他人指定者，得由親屬會議選定之；不能由親屬會議選
    定時，得由利害關係人聲請法院指定之（民法第一千二百十
    一條規定參照）。
三、經查：被繼承人丁○○已於九十五年一月十九日死亡，其生
    前於九十四年四月十九日立有代筆遺囑一份，由楊麗美、林
    榮華、曾偉銘為見證人，且由楊麗美據實做成筆記，經立遺
    囑人同意簽名其上，嗣於同日經本院公證處為認證等情，業
    據聲請人提出經公證之遺囑影本及戶藉謄本各乙份為證，堪
    認聲請人此部分主張為真實。本件遺囑未指定遺囑執行人，
    而因親屬會議成員不足，無法召開親屬會議選定被繼承人之
    遺囑執行人等情，亦據本院核閱聲請人提出之親屬系統表及
    相關戶籍謄本屬實。該遺囑未指定執行人，復無從召開親屬
    會議另行指定遺囑執行人，而聲請人既為受遺贈人，自為利
    害關係人，另徵之遺囑見證人林榮華亦到庭陳明同意擔任遺
    囑執行人之意願，且其對於被繼承人之財產狀況熟悉，則聲
    請人聲請法院指定林榮華為被繼承人丁○○之遺囑執行人，
    於法有據，應予准許。
四、依非訟事件法第一百五十七條，裁定如主文。
中    華    民    國    95    年    12    月    18    日
                  家事法庭    法  官  簡賢坤
以上正本係照原本作成。
如對本裁定抗告，須於裁定送達後十日之不變期間內，向本院提
出抗告狀。
中    華    民    國    95    年    12    月    18    日
                              書記官  林錦源


司法院資訊處製作；財團法人民間司法改革基金會備份。
